【裁判字號】    88,訴,64
【裁判日期】    890314
【裁判案由】    業務過失致死
【裁判全文】
臺灣花蓮地方法院刑事判決                            八十八年度訴字第六四號
    公  訴  人  臺灣花蓮地方法院檢察署檢察官
    被      告  甲○○
    選任辯護人  吳明益
                余道明
右列被告因業務過失致死案件，經檢察官提起公訴（八十七年度偵字第四二六０號）
，本院判決如左：
    主  文
甲○○無罪。
    理  由
一、公訴意旨略以：被告甲○○係行政院國軍退除役官兵輔導委員會玉里榮民醫院工
    友，平日在院內玉一病房負責照顧看管住院精神病患飲食起居等生活事務，民國
    八十七年八月二十四日，因玉一病房欲裝設抽風機，被告本應注意將全部病患集
    中至護理站康樂廳後始可打開窗戶讓技工乙○○施工，詎被告疏未注意罹患中度
    精神分裂症之病患葉明珠躲在五一六室病房浴室門後，即打開五一六室窗戶後至
    康樂廳中，致葉明珠有機可趁，爬到窗戶上而墜落地面，受到氣血胸之傷害，經
  院方急救後延至同日上午十時三十分不治死亡，因認被告涉有刑法第二百七十六
    條第二項之業務過失致死罪嫌云云。
二、按犯罪事實應依證據認定之，無證據不得推定其犯罪事實；又不能證明被告犯罪
    者，應諭知被告無罪之判決，刑事訴訟法第一百五十四條、第三百零一條第一項
    分別定有明文。又事實之認定，應憑證據，如未能發現相當證據，或證據不足以
    證明，自不能以推測或擬制之方法，以為裁判基礎（最高法院四十年臺上字第八
    六號判例參照）。訊之被告甲○○堅決否認右揭犯行，辯稱：當時伊將全部病患
    集中至康樂廳，葉明珠吃完哈密瓜後，復向伊索討，伊回稱已沒有，即將裝哈密
    瓜之盤子送至後方洗手檯，回到大廳後即聽見乙○○喊稱有人跳樓，伊趕至病房
    欲拉葉女時已來不及等語。經查：
（一）死者葉明珠係罹患中度精神分裂症之病患，曾於國軍八０五醫院（現改名為國
      軍花蓮總醫院）住院治療二日即逃跑，於八十七年八月一日至玉里榮民醫院住
      院，住院期間曾表明輕生之意，自說想死，極欲返家及企圖逃跑等情，業據證
      人即主治醫師林朝誠、護理長劉美娟證稱在卷，並有葉女病歷、精神醫療團隊
      病情進行紀錄單等在卷可參，惟葉女縱有自殺之傾向，然被告僅係工友，其工
      作內容為病房環境之清潔維護及看護病患，此有玉里榮民醫院工友共同職責須
      知在卷可參，再觀之上述病歷、精神醫療團隊病情進行紀錄單之內容均係由主
      治醫師或護理人員記載，並無被告所為之紀錄，則被告顯未參與死者精神疾病
      之治療或護理工作，自難苛求其事前知悉死者有自殺傾向而預為防範。
（二）證人即護理長劉美娟證稱：「我們每天早上八點半左右，護士都要開病人病情
      的討論，那天葉明珠摔下來時，我們三位護士都還在開會，有人來通知，我們
      才知道有人跳樓，一般我們護士在開會時，都會由工友把病患集中在大廳讀報
      ，當天也是讀報時間，另二位護士叫劉惠華、丙○○」等語（見本院八十八年
      三月二十六日筆錄），「發水果的時間約在早上八點半到九點之間，而這段時
      間我們護理人員都在護理站內開會，我們固定每天早上八點半開會，這段時間
      都只有像甲○○這樣的工作人員一人在照顧病患」、「平常為了防止病人拿鋁
      鍋當武器攻擊人，所以平常發完水果後，鋁鍋就會放回洗手檯」等語（見本院
      八十九年二月十七日筆錄）」。證人丙○○證稱：「當天早上七點四十分左右
，我們有集合包括葉明珠在內的所有病患至大廳，並且有清點人數，病患均有
      到場，清點人數時，除了我之外尚有甲○○在場，清點完人數後，讓病患做早
      操二十分鐘，完後就讓病患在大廳讀報，因當天護理長宣布病房要安裝抽風機
      ，所以病患就留在大廳活動，在大約八點二十分時，我離開大廳到護理站開會
      ，離開前我有告訴甲○○病患有二十七名，我離開大廳時有再清點人數，葉明
      珠都還在大廳」等語，丙○○復證稱平日護理人員開會時，均由被告一人看護
      病患、分發水果及收拾餐具至洗手檯（本院八十九年一月二十八日筆錄）。是
      被告於安裝抽風機前已將死者集中於大廳（即康樂廳），公訴人謂被告疏未注
      意將全部病患集中大廳云云，容有誤會。再依上開證人所述，被告於事故當日
      獨自看護二十七名病患及於發放水果後將鋁鍋送回洗手檯，原即為該時段其固
      定、例行之工作流程，與平日無異，難認其有何違反監護作業規定之處。
（三）證人乙○○證稱：「當時我進入五一七（應係五一六之筆誤）號病房時，裡面
      還有一個病患，工作人員甲○○就把病患叫出去，甲○○幫我把窗戶打開，是
      開左邊的，開窗後就離開了。病房剩我一人，我就開始要工作，但我忘了帶工
      具，我工具袋放病房廁所旁邊，我就走到廁所旁去拿，當時死者從廁所打開門
      出來，我以為她是病房的病人要拿東西，就沒有在意她，她從我旁邊走過，我
      沒有看見她怎麼上窗戶，我回過頭時，她已經上了窗戶，腳在陽台外，雙手往
      後撐著，我叫她不要跳，她沒有講話，只有回頭看我，但仍沒有講話，我沒離
      開，趕快叫甲○○，我叫了二聲，甲○○馬上過來」等語（見相驗卷第十四、
      十五頁筆錄），按被告於乙○○施工前既尚曾至五一六號病房檢查，令房內病
      患離開，足見其亦已盡防護之能事。證人乙○○於本院訊問時證稱：「在約八
      點半時我進到五一六病房，．．．．．當我抬頭時，已見死者蹲在窗戶陽台上
      ，．．．我趕快到門口叫護理人員」、「當時甲○○正在大廳，她聽到後，馬
      上衝到病房」、「約在我進入病房施工後五、六分鐘（發現死者蹲在窗檯上）
      」，據此可推知死者應係於八時三十分以後至三十五分之間進入病房，而死者
      生前於大廳所在位置至五一六號病房窗戶之距離為十八點四公尺，由護理人員
      步行模擬需時約十二秒；另被告當日在大廳發放水果處至護理站內之洗手檯之
距離為十點八五公尺，令被告模擬當日發完水果，將鋁鍋送至護理站內之洗手
      檯，清洗後返回大廳，所需時間約五十秒，此業經本院履勘現場製有勘驗筆錄
      在卷可參，準此，死者係趁被告送鋁鍋回洗手檯清洗之空隙返回五一六號病房
      一情，殆可認定。按被告於分發水果後將鋁鍋送回護理站內之洗手檯清洗，既
      為其平日固定、例行之工作流程，即難苛求其當日應特別變更此一流程，暫停
      送回鋁鍋而寸步不離病患，且死者當日並未發病，亦無緊急暴力行為，依精神
      衛生法第二十九條規定亦不得拘禁死者或拘束、剝奪其行動自由，則死者於自
      由活動之時間，趁被告例行性送鋁鍋至洗手檯之空隙返回其病房，並於病房內
      尚有乙○○施工之情況下跳樓自殺，核屬事發突然，殊非被告所得預期及可加
      防範。
（四）綜上，本件被告已盡防止能事，而死者之自殺，事出突然，非被告所能注意及
      防範，此外，復查無其他積極證據足認被告涉有公訴人所指之犯行，自應為其
      無罪之諭知。
據上論斷，應依刑事訴訟法第三百零一條第一項，判決如主文。
本案經檢察官唐先恆到庭執行職務。
中      華      民      國    八十九    年      三      月     十四    日
                                  臺灣花蓮地方法院刑事庭
                                      法  官  陳  文  通
右正本證明與原本無異。
如對本判決不服，應於送達後十日內，向本院提出上訴狀。（應抄附繕本）告訴人或
被害人如對於本判決不服者，應具備理由請求檢察官上訴，其上訴期間之計算係以檢
察官收受判決正本之日期為準。
                                      法院書記官
中      華      民      國       八 十 九     年     三    月   二十二  日


司法院資訊處製作；財團法人民間司法改革基金會備份。
